臺灣高雄地方法院刑事判決　　　　　　　　　　　　　　九十一年度訴字第八六號
　　公　訴　人　臺灣高雄地方法院檢察署檢察官
　　被　　　告　甲○○
右列被告因偽造文書等案件，經檢察官提起公訴（九十年度偵字第一五四四號），
本院判決如左：
    主  文
甲○○連續行使偽造私文書，足以生損害於公眾及他人，處有期徒刑肆月，如易科罰
金，以佰元折算壹日。緩刑年。
中華電信股份有限公司北高雄營運處軍公教公營事業機構行動電話租用申請書貳紙上
偽造「乙○○」署押計陸枚、同意書貳份上所偽造「乙○○」署押計貳枚均沒收。
被訴侵占遺失物罪部分免訴。
    事  實
一、甲○○於民國八十八年七月初某日，在高雄縣鳳山市○○路某統一超商內拾獲乙
    ○○所遺失之身分證影印本一張，而意圖為自己不法之所有，將之侵占為己有（
    追訴權時效已消滅，詳如後述）。嗣於八十九年七月間，經不知情之中華電信公
    司職員林淑真推銷申辦行動電話門號，心想如以先前拾獲之乙○○身分證申辦，
    可規避繳納通話費之義務，即另行基於行使偽造私文書及意圖為自己不法利益之
    概括犯意，於八十九年七月十五日九時五十分許，持乙○○之身分證影本，以傳
    真方式，向中華電信南區分公司北高雄營運處所辦理行動電話門號，冒用乙○○
    之名義，在中華電信股份有限公司南高雄營運處軍公教公營事業機構行動電話業
    務租用申請書二紙上之申請人、備註欄、領卡簽認欄內及同意書二紙上之立同意
    人欄偽造乙○○之署押各一枚，合計八枚，而偽造私文書，且將該申請書、同意
    書交予中華電信南區分公司南高雄營運處人員申請辦理行動電話，分別申請門號
    ︰000000000、000000000號等二支行動電話門號，足以
    生損害於乙○○之信用，及中華電信公司管理電信之正確性。甲○○於取得前開
    行動電話門號後，自己使用000000000號該行動電話門號，000
    000000號行動電話門號則交與知情之男友朱正川使用（涉犯詐欺得利罪嫌
    部分，另由檢察官偵查中），均自前開行動電話號碼開通開始，連續在各處撥打
    電話，致使中華電信公司行動電話通信系統陷於錯誤，而對於行動電話號碼之電
    話門號提供電信服務，甲○○即藉此取得使用行動電話通信免付費使用，直至中
    華電信公司停話為止，甲○○獲得使用無線電話通信之財產上不法利益，總計通
    訊使用費門號000000000號計新台幣（下同）四萬七千零七十元（公
    訴人誤載為四萬七千零四十元）、000000000號計七萬零四百零三元
    。嗣經內政部警政署電信警察隊第三中隊循線查獲（甲○○偽以乙○○名義所申
    請之前開行動電話門號ＳＩＭ卡二張未經扣案），而甲○○嗣僅繳納前述通話費
    五千五百四十三元。
二、案經內政部警政署電信警察隊第三中隊報請臺灣高雄地方法院檢察署檢察官偵查
    起訴。
    理  由
甲、有罪部分：
一、訊據被告甲○○對於右揭時、地拾得乙○○遺失之身分證，將之侵占入己（追訴
    權時效已消滅，詳如後述），及另行起意，冒用乙○○名義，在行動電話業務租
    用申請書、同意書上偽簽乙○○署押後，交予中華電信南區分公司南高雄營運處
    人員申請辦理行動電話門號供自己及知情之男友朱正川使用，偽以受害人乙○○
    名義所申辦之門號：000000000號門號，自八十九年八月二日啟用，
    至八十九年九月五日止，共使用四萬七千零四十元之通話費用，偽以受害人乙○
    ○名義所申辦之門號：000000000號門號，自八十九年八月三日啟用
    ，至八十九年九月二十二日止，共使用七萬零四百零三元之通話費用，僅繳通話
    費五千五百四十三元等事實，迭於警、偵訊及本院審理中坦認不諱，核與被害人
    乙○○於警偵訊時之指訴情節、證人即朱正川、石淑惠於警訊之證述情形均相符
    ，並有被告偽以被害人乙○○名義向中華電信股份有限公司北高雄營運處填寫行
    動電話業務租用申請書、同意書各二紙、通話明細清單、切結書、帳單收據在卷
    可佐，足認被告前開自白與事實相符，堪予信採。事證明確，被告上開行使偽造
    私文書及詐欺犯行，均堪認定。
二、核被告甲○○所為，係犯刑法第二百十六條、第二百十條之行使偽造私文書罪、
    同法第三百三十九條第二項之詐欺得利罪罪。被告偽造署押為偽造私文書之部分
    行為，偽造私文書之低度行為應為行使之高度行為所吸收，不另論罪。而被告多
    次行使偽造私文書及詐欺得利之犯行，均時間緊接，方法相同，觸犯構成要件相
    同之罪名，顯係基於概括犯意為之，皆為連續犯，依刑法第五十六條之規定應以
    一罪論，並依法加重其刑。被告所犯上開行使偽造私文書罪、詐欺得利罪二罪間
    ，有方法與結果之牽連關係，應依刑法第五十五條之規定，從一重之行使偽造私
    文書罪處斷。爰審酌被告無前科紀錄，有臺灣高等法院被告全國前案紀錄表一份
    在卷可憑，正值青年，不思正途，竟為侵占他人身分證後（追訴權時效已消滅，
    詳如後述），另行起意，為貪圖他人使用電話之不法利益，以他人遺失之身分證
    冒名申請電話使用，所為侵害他人之財產法益，及電信機關對於電話用戶之管理
    正確性，被告因之所得之不法利益達十二萬七千四百七十三元，大部分尚未償還
    予被害之中華電信公司，及被告犯罪後在庭態度尚認良好等一切情狀，量處如主
    文所示之刑。又因被告行為後原刑法第四十一條之規定：犯最重本刑為三年以下
    有期徒刑之刑之罪，而受六月以下有期徒刑或拘役之宣告，因身體、教育、職業
    或家庭之關係或其他正當事由，執行顯有困難者，得以一元以上三元以下折算一
    日，易科罰金。已於九十年一月四日修正為刑法第四十一條第一項之規定為：犯
    最重本刑為五年以下有期徒刑之刑之罪，而受六月以下有期徒刑或拘役之宣告，
    因身體、教育、職業或家庭之關係或其他正當事由，執行顯有困難者，得以一元
    以上三元以下折算一日，易科罰金。但確因不執行所宣告之刑，難收矯正之效，
    或難以維持法秩序者，不在此限，並於同年月十日經總統公布，十二日施行，經
    新舊法比較結果，修正後之新法對被告易科罰金之宣告顯較有利，爰適用修正後
    之新法諭知易科罰金之折算標準，以諭知易科罰金之折算標準，以示懲儆。又被
    告前未曾受有期徒刑以上刑之宣告，因一時失慮，偶罹刑典，事後已坦承犯行，
    深具悔意，經此刑之宣告後，應知警惕而無再犯之虞，且現有正當職業，有在執
    證明書一紙附卷可按，本院因認暫不執行其刑為當，予以宣告緩刑，用啟自新。
三、被告於中華電信股份有限公司北高雄營運處行動電話租用申請書二紙申請人備註
    欄、領卡簽認欄內偽簽被害人「乙○○」之署押計六枚，同意書二紙上偽簽被害
    人「乙○○」之署押計二枚，合計八枚，均依刑法第二百十九條之規定沒收。又
    被告因犯前開之罪所申請而得之ＳＩＭ卡共二張，雖係因犯罪所得之物，惟非被
    告所有，爰不另為沒收之諭知，附此說明。
乙、免訴部分：
一、公訴意旨係以：被告甲○○於八十八年七月初某日，在高雄縣鳳山市○○路某統
    一超商內拾獲乙○○所遺失之身分證影印本一張，而意圖為自己不法之所有，將
    之侵占為己有，因認被告涉有刑法第三百三十七條之侵占遺失物罪嫌。
二、按案件時效已完成者，應諭知免訴之判決，刑事訴訟法第三百零二條第二款定有
    明文。
三、公訴人認被告上開行為，另犯刑法第三百三十七條之侵占遺失物罪嫌，經查：該
    條之罪最高法定刑為五千元以下罰金，其追訴權時效期間，依刑法第八十條第一
    項第五款規定為一年，而被告自行為時即八十八年七月初某日經警偵查即九十年
    五月二十四日，已達一年十月，顯已逾追訴期間，其追訴權時效業已完成，揆諸
    前揭說明，爰諭知免訴之判決。
據上論斷，應依刑事訴訟法第二百九十九條第一項前段、第三百零二條第二款，刑法
第二條第一項前段、第五十六條、第二百十六條、第二百十條、第二百十九條、第三
百三十九條第二項、第一項、第五十五條、第七十四條第一款、修正後第四十一條第
一項，罰金罰鍰提高標準條例第一條前段、第二條，判決如主文。
中      華      民      國      九十一      年     五     月    十七    日
                                  臺灣高雄地方法院刑事第一庭
                                            法  官    郭貞秀
右正本證明與原本無異。
如不服本判決，應於判決送達後十日內，向本院提出上訴狀。
                                            書記官    黃意雯
中      華      民      國      九十一      年     五     月    二十    日
